【裁判字號】    92,交訴,135
【裁判日期】    920828
【裁判案由】    過失致死
【裁判全文】
臺灣臺南地方法院刑事判決                        九十二年度交訴字第一三五號
    公  訴  人  臺灣台南地方法院檢察署檢察官
    被      告  丁○○
右列被告因過失致死案件，經檢察官提起公訴（九十二年度偵字第七一九五號），本
院判決如左：
    主  文
丁○○因過失致人於死，處有期徒刑陸月，如易科罰金，以佰元折算壹日。
    事  實
一、丁○○於民國九十二年五月二十七日凌晨，駕駛車號５Ｓ─５１６２號自小客車
    ，沿台南市○○路○段快車道由北往南方向行駛，於同日凌晨二時三十分許，途
    經海佃路二段位在同路段五七三巷巷口南側之快車道上之際，本應注意汽車行駛
    時，駕駛人應注意車前狀況，並隨時採取必要之安全措施，而依當時情形，客觀
    上又無不能注意之情事，其能注意竟疏未注意該處為速限五十公里之市區道路，
    且時值凌晨時分視線昏暗之車前狀況，未採取減速慢行以保持隨時可以煞停之安
    全措施，仍以時速四十公里之高速持速急馳，適有高松雄酒醉騎乘腳踏車至同向
    該處快車道上，高松雄本亦應注意慢車駕駛人因飲酒不能對所駕車輛為正常之控
    制者，不得駕駛車輛及慢車不得任意停放，且行人應在劃設之人行道行走，在未
    劃設人行道之道路，應靠邊行走，並不得在道路上任意奔跑、追逐、嬉戲或坐、
    臥、蹲、立，阻礙交通，而依當時情形，客觀上亦無不能注意之情事，其能注意
    竟因不勝酒力而疏於注意該處為快車道，貿然將腳踏車倒臥在快車道上停放，人
    則蹲踞在快車道上，迨丁○○駛近發現時已煞避不及，致其自小客車輾過高松雄
    及腳踏車，造成高松雄受有胸部撞壓傷併雙肋骨折、氣血胸而送醫急救，經醫師
    抽取高松雄血液送驗後，測得其血液中酒精濃度經換算為吐氣所含酒精濃度已高
    達每公升０．三四五毫克。車禍事故發生後，台南市警察局交通隊車禍處理小組
    警員丙○○據報到場處理，在警員尚不知何人為肇事車輛之駕駛人前，丁○○主
    動表示其為駕駛人並自首犯行，接受裁判。而高松雄雖經送醫救治，仍於同日清
    晨四時二十五分許不治死亡。
二、案經臺灣台南地方法院檢察署檢察官據報相驗後自動檢舉偵查起訴。
    理  由
一、訊據被告丁○○對於右開時、地駕駛前揭自小客車發生碰撞車禍，致被害人高松
    雄因之死亡之事實均坦承不諱，核與目擊證人乙○○、甲○○於本院審訊時到庭
    陳證之情節相符，並有道路交通事故現場圖暨道路交通事故調查報告表、台南市
    警察局處理交通事故紀錄表暨交通事故現場勘驗圖、奇美醫學中心診斷證明書各
    一紙及道路交通事故現場蒐證照片五十八幀在卷可資佐證。又被害人高松雄係因
    本件車禍不治死亡，亦經臺灣台南地方法院檢察署檢察官督同檢驗員相驗明確，
    並製有勘驗筆錄、驗斷書及相驗屍體證明書等附卷可憑，而被害人高松雄於案發
    當日經送醫測得其血液中酒精濃度為六九ｍｇ／ｄＬ，有財團法人奇美醫院藥毒
    物檢驗單一紙在卷可稽，經換算為吐氣所含酒精濃度已達每公升０‧三四五毫克
    （即６９ｍｇ／ｄＬ除以１０００為０．０６９％再乘以５即為０．３４５ｍｇ
    ／Ｌ），已超出法律容許之每公升０．二五毫克甚多，足見被害人高松雄確有酒
    醉騎乘腳踏車之事實無訛。按汽車行駛時，駕駛人應注意車前狀況，並隨時採取
    必要之安全措施；慢車駕駛人因飲酒不能對所駕車輛為正常之控制者，不得駕駛
    車輛；慢車不得任意停放；行人應在劃設之人行道行走，在未劃設人行道之道路
    ，應靠邊行走，並不得在道路上任意奔跑、追逐、嬉戲或坐、臥、蹲、立，阻礙
    交通，道路交通安全規則第九十四條第三項、第一百二十條第四款、第一百三十
    一條、第一百三十三條分別定有明文。查被告有經合法程序考領駕照，為有駕駛
    經驗之人，對於上開交通安全規則自知之甚稔，而被害人高松雄既要騎乘腳踏車
    上路，基於交通秩序之維護及為確保交通安全，對於前揭道路交通安全規則亦應
    知悉，俱為其等應注意之事項，而肇事當時係天候晴朗、夜間有照明、柏油路面
    、雙線道、標線清晰、有快慢車道劃分、速限五十公里，有前開道路交通事故調
    查報告表載明可考，據此判斷，足見依當時狀況被告及被害人高松雄客觀上並無
    不能注意之情狀，是被告丁○○應注意能注意竟疏未注意該處為速限五十公里之
    市區道路，且時值凌晨時分視線昏暗之車前狀況，未採取減速慢行以保持隨時可
    以煞停之安全措施，仍以時速四十公里之高速持速急馳，而被害人高松雄亦應注
    意能注意竟因不勝酒力而疏於注意該處為快車道，貿然將腳踏車倒臥在快車道上
    停放，人則蹲踞在快車道上，致遭因未注意車前狀況而駛來之被告自小客車撞擊
    輾過，被害人高松雄並因之不治死亡，被告及被害人高松雄本身均有違前開規定
    之注意義務，其二人均顯有過失，臺灣省台南區車輛行車事故鑑定委員會亦同此
    認定，並鑑定被告為肇事次因，被害人高松雄為肇事主因，有該委員會南鑑字第
    九二０八八三號鑑定意見書在卷可憑。雖被害人高松雄亦與有過失，然本件車禍
    既係被告之過失併合發生，自仍不能因此即解免被告之過失罪責。又本件被害人
    高松雄係因此次車禍不治死亡，是被告丁○○之過失駕駛行為，與被害人之死亡
    結果間，具有相當因果關係，亦無疑義。從而，本件事證已甚明確，被告前揭犯
    行，堪以認定。
二、核被告丁○○所為，係犯刑法第二百七十六條第一項之過失致人於死罪。另其肇
    事後未被有偵查權之公務員或機關發覺其為犯嫌前，留在事故現場向到場處理之
    警員自承犯行，進而接受裁判，此業經被告供明在卷可按，並經證人即本件現場
    處理員警丙○○到庭陳證無訛，被告行為合乎自首之要件，應依刑法第六十二條
    前段減輕其刑。爰審酌被告之品行、應負過失責任之程度、造成被害人死亡之結
    果及其犯後尚能坦認犯行，頗有悔意且已與死者家屬達成民事和解等一切情狀，
    量處如主文所示之刑，並諭知易科罰金之折算標準，以資懲儆。
據上論斷，應依刑事訴訟法第二百九十九條第一項前段，刑法第二百七十六條第一項
、第六十二條前段、第四十一條第一項前段，罰金罰鍰提高標準條例第一條前段、第
二條，判決如主文。
本案經檢察官簡光昌到庭執行職務。
中      華      民      國      九十二      年    八    月    二十八    日
                                      臺灣臺南地方法院交通法庭
                                          法  官  張  瑛  宗
右正本證明與原本無異。
如不服本判決，應於判決送達後十日內，向本院提出上訴狀。
                                          書記官  陳  志  德
中      華      民      國      九十二      年    八    月    二十八    日
附錄本案論罪科刑法條：
中華民國刑法第二百七十六條
 (過失致死罪)
因過失致人於死者，處二年以下有期徒刑、拘役或二千元以下罰金。
從事業務之人，因業務上之過失犯前項之罪者，處五年以下有期徒刑或拘役，得併科
三千元以下罰金。


司法院資訊處製作；財團法人民間司法改革基金會備份。
